【裁判字號】    92,訴,1702
【裁判日期】    920731
【裁判案由】    毒品危害防制條例
【裁判全文】
臺灣高雄地方法院刑事判決                        九十二年度訴字第一七二號
    公  訴  人  臺灣高雄地方法院檢察署檢察官
    被      告  甲○○
右列被告因違反毒品危害防制條例案件，經檢察官提起公訴（九十二年度毒偵字第二
四八八號），本院判決如左：
  主  文
甲○○施用第一級毒品，處有期徒刑柒月；又施用第二級毒品，處有期徒刑肆月。應
執行有期徒刑拾月。
  事  實
一、甲○○前於民國九十一年間因二次施用毒品案件，先後經台灣台中地方法院以九
    十一年毒聲字第一七五一號裁定及九十一年毒聲字第二０六五號裁定觀察勒戒，
    該二次勒戒後，均認甲○○無繼續施用毒品之傾向，而由台灣台中地方法院檢察
    署檢察官分別於九十一年七月十七日及同年八月二十一日，以九十一年度毒偵字
    第一八九七號、九十一年度毒偵字第二一九五號不起訴處分確定。惟查被告復於
    基於施用第一毒品海洛因及第二級毒品安非他命之犯意，分別於九十二年一月二
    十二日七時十分許回溯二十四小時內之某時及同年月二十一日某時，在不詳處所
    分別施用第一級毒品海洛因及第二級毒品安非他命乙次，為警於九十二年一月二
    十二日七時十分許，持台灣台中地方法院核發之搜索票至台中市○○區○○路六
    八０之一號八樓搜索而查獲上情。又甲○○因本件施用毒品案件，經本院以九十
    二年度毒聲字第二九五０號裁定令入戒治處所施以強制戒治。
二、案經台中市政府警察局移送台中地方法院檢察署移轉台灣高雄地方法院檢察署檢
    察官偵查起訴。
  理  由
一、訊據被告甲○○對於施用第二級毒品安非他命部分犯行坦承不諱，惟矢口否認有
    何施用第一級毒品海洛因之犯行，辯稱伊沒有施用第一級毒品，可能是因為朋友
    施用云云，惟查：
（一）被告為警查獲之當日，經警採尿送中山醫學大學附設醫院檢驗，呈甲基安非他
      命陽性反應，此有該院濫用藥物檢測中心九十二年二月十七日流水號0000
      000號確認結果報告乙紙在卷可憑，足徵被告自白施用毒品第二級毒品安非
      他命海洛因，確與事實相符。
（二）被告雖矢口否認有施用第一級毒品海洛因之犯行云云。惟被告於為警查獲當日
      採尿送驗後，確呈嗎啡陽性反應，此有前揭確認報告乙紙可稽。按目前常用的
      尿液安非他命或嗎啡篩檢方式包括酵素免疫方析法（EIA，ENZYME EMMUNOASSA
      Y）、薄層色層分析法（TLC，THIN LAYER CHROMATOG RAPH Y）和放射免疫分
      析法（RIA，RAD IOIMMUNOASSAY），在文獻報告中，確實有藥品或食物因交叉
      反應CRO SSREAC TOI N），可在尿液中測試中產生偽陽性（FA L SE POSITIVE
      ）之安非他命或嗎啡反應，惟利用精密之儀器分析，將可排除偽陽性之可能，
      而得到正確的答案，因此篩檢結果必須進一步確認。在目前最常用之確認方法
      為氣相層析質譜儀（GC/MS，GAS CHR OMATO GRA PHY/MASS SPECTROMETRY），
      此因乃在良好的操作條件下，以氣相層析質譜儀作藥物及其代謝產物定性及定
      量分析，幾乎不會有偽陽性反應產生；至於「坐於服用安非他命，施用海洛因
      旁者，其尿液檢驗結果是否可能有安非他命或海洛因（嗎啡）反應」；因法律
      問題及道德考量，迄今尚未有關於二手吸食安非他命或海洛因之文獻報告。但
      就理論上而言，吸食安非他命或海洛因時，因可造成空氣中懸浮之安非他命或
      海洛因，而由呼吸道吸入體內，所以有可能會造成類似自行吸食之效果，此時
      ，空氣中之藥物濃度，將是導致二手吸食者是否呈現尿液測試陽性反應之重要
      因素。如吸食之密閉空間愈小。旁人吸食量愈多，相處時間愈久，與吸食者距
      離越近，則受影響之可能性愈大；又於吸食煙毒者及麻醉藥品者旁，同時吸入
      該吸食者燃燒之藥物所排出之氣體（即俗稱之二手煙），能否在尿液中被檢出
      煙毒或安非他命反應，文獻上尚無此類研究報告。然按本局檢驗煙毒經驗研判
      ，若非處於空間狹小之密閉，並故意大量吸入該氣體，應不至於尿液中代謝出
      煙毒反應，此有臺灣臺北地方法院另案函詢回覆之行政院國軍退除役官兵輔導
      委員會臺北榮民總醫院（下稱榮民總醫院）八十三年四月七日（八三）北總內
      字第三五九號函影本及臺灣板橋地方法院另案函詢回覆之法務部調查局（
      下稱調查局）八十二年十月一日（八二）陸（一）八二九二七一二號函影本
      可憑。是以本件觀以被告前開所辯並非如上揭函文所述係在密閉狹小空間且大
      量吸入毒品之氣體一情，且被告被查獲時採集尿液，經送中山醫學院以氣相層
      析質譜儀分析法複驗，以尿液中嗎啡最低檢出值３００ｎｇ／ｍｌ為標準，被
      告尿液濃度已高達２２９０ｎｇ／ｍｌ，顯逾判斷嗎啡陽性反應之標準，足徵
      被告前開所辯，顯係責之詞，不足採信。綜上所述，被告犯行，堪以認定。
（三）又被告於前於九十一年間因二次施用毒品案件，先後經台灣台中地方法院以九
      十一年毒聲字第一七五一號裁定及九十一年毒聲字第二０六五號裁定觀察勒戒
      ，該二次勒戒後，均認被告無繼續施用毒品之傾向，而由台灣台中地方法院檢
      察署檢察官分別於九十一年七月十七日及同年八月二十一日，以九十一年度毒
      偵字第一八九七號、九十一年度毒偵字第二一九五號不起訴處分確定等情，有
      台灣高雄地方法院檢察署刑案資料查註紀錄表及台灣高等法院被告全國前案紀
      錄表在卷可參。是本件事證明確，被告犯行堪已認定。
二、核被告所為，係犯毒品危害防制條例第十條第一項及第二項之罪。其分別持有海
    洛因及安非他命之低度行為為施用海洛因及安非他命之高度行為所吸收，均不另
    論罪。又被告所犯上開二罪之間，犯意個別，行為互殊，應予分論併罰。爰審酌
    被告前因施用毒品案件，經送觀察勒戒認無繼續施用之傾向，經檢察官為不起訴
    處分確定後，仍未戒絕毒品，再犯相同之罪，顯見其戒毒意志不堅，惟念其施用
    毒品乃自戕一己健康，尚未危害他人且犯後坦承部分犯行等一切情狀，分別量處
    如主文所示之刑，並定應執行之刑。
據上論斷，應依刑事訴訟法第二百九十九條第一項前段，毒品危害防制條例第十條第
一項、第二項，刑法第十一條、第五十一條第五款，判決如主文。
本案檢察官陳登燦到庭執行職務。
中      華      民      國    九十二    年      七      月    三十一    日
                                    臺灣高雄地方法院刑事第五庭
                                        審判長法  官    吳永宋
                                              法  官    陳淑卿
                                              法  官    張茹棻
右正本證明與原本無異。
如不服本判決，應於判決送達後十日內，向本院提出上訴狀。
                                              書記官    李忠霖
中      華      民      國    九十二    年      七      月    三十一    日
附錄法條
毒品危害防制條例第十條
施用第一級毒品者，處六月以上五年以下有期徒刑。
施用第二級毒品者，處三年以下有期徒刑。


司法院資訊處製作；財團法人民間司法改革基金會備份。
